臺灣高等法院刑事判決
109年度上訴字第4200號
上  訴  人  
即  被  告  王周禾
選任辯護人  呂承璋律師(法律扶助律師)

上列上訴人因違反毒品危害防制條例案件，不服臺灣新北地方法
院109年度訴字第480號，中華民國109年8月13日第一審判決（起
訴案號：臺灣新北地方檢察署108年度偵字第37193號），提起上
訴，本院判決如下：
    主  文
原判決撤銷。
甲○○犯販賣第二級毒品未遂罪，處有期徒刑壹年拾月。
如附表編號2所示之物沒收銷燬；如附表編號1、3 、4 所示之物
均沒收。
    事  實
一、甲○○於民國108年6、7月間，曾利用其所有之OPPO廠牌之手
    機（搭配門號0000000000號SIM 卡）之行動上網功能，將網
    路分享與未使用SIM 卡之IPHONE手機所下載之通訊軟體Tele
    gram，以暱稱「Ho」與暱稱「Sha」之吳哲誠聯繫交易第二
    級毒品大麻事宜。嗣吳哲誠於108年9月24日21時30分許因涉
    毒品案件為警查獲，經員警詢問吳哲誠所知之毒品上游，吳
    哲誠供出甲○○後，承辦員警即請吳哲誠於108 年9 月29日18
    時46分許起，透過通訊軟體Telegram與甲○○聯繫，甲○○因斯
    時無大麻可供販售，詎其雖明知麥角二乙胺（LSD ）係毒品
    危害防制條例第2 條第2 項第2 款所列之第二級毒品；3,4-
    亞甲基雙氧苯基乙基胺戊酮安非他命係同條例第2 條第2項
    第3 款所列之第三級毒品，依法均不得持有、販賣，猶基於
    販賣第二、三級毒品以營利之犯意，與吳哲誠約定以新臺幣
    （下同）3200元至3600元之價格，出售內含第二級毒品麥角
    二乙胺成分之毒郵票（下稱毒郵票）3 張及內含第三級毒品
    3,4-亞甲基雙氧苯基乙基胺戊酮安非他命成分之透明膠囊（
    下稱透明膠囊）1 顆予吳哲誠，並約定於108年10月1日12時
    許，在新北市○○區○○街00號前進行交易。嗣甲○○依約前往上
    址與吳誠哲會面，吳誠哲當場交付4,000元給甲○○找錢，甲○
    ○則交付如附表編號2 所示之毒郵票3 張及如附表編號1所示
    之透明膠囊1顆予吳誠哲，旋為在場埋伏之警員當場查獲而
    未遂，並扣得甲○○原欲販賣與吳哲誠而持有之如附表編號2
    所示之毒郵票3 張（合計淨重0.06公克）及如附表編號1 所
    示之透明膠囊1 顆（驗餘淨重0.0782公克）、如附表編號3
    、4 所示之OPPO廠牌手機（內含門號0000000000號SIM 卡1
    張）、IPHONE手機各1 支及現金4,000元（現金部分業已發
    還）。
二、案經臺中市政府警察局第一分局移送臺灣臺中地方檢察署呈
    請臺灣高等檢察署檢察長令轉臺灣新北地方檢察署檢察官偵
    查起訴。
    理  由
壹、程序部分
一、上訴人即被告甲○○及辯護人主張本案為違法偵查，故臺中市
    政府警察局第一分局搜索扣押筆錄、扣押物品目錄表、贓物
    認領保管單、毒品交易現場譯文、員警職務報告、現場及扣
    案物品照片、通訊軟體Telegram對話紀錄翻拍照片及衛生福
    利部草屯療養院草療鑑字第1081000054號鑑驗書等證據資料
    ，均無證據能力云云。惟查：
㈠、按所謂「陷害教唆」，係指行為人原不具犯罪之故意，純因
    司法警察之設計教唆，始萌生犯意，而實行犯罪構成要件之
    行為者而言。因係以引誘或教唆犯罪之不正當手段，使原無
    犯罪故意之人萌生犯意而實行犯罪行為，再蒐集犯罪證據，
    予以逮捕偵辦，手段顯然違反憲法對於基本人權之保障，且
    已逾越偵查犯罪之必要程度，對於公共利益之維護並無意義
    ，因此所取得之證據資料，應不具有證據能力。至刑事偵查
    技術上所謂之「釣魚」，則指對於原已犯罪或具有犯罪故意
    之人，以設計引誘之方式，使其暴露犯罪事證，而加以逮捕
    或偵辦者而言。此之所謂「釣魚」純屬偵查犯罪技巧之範疇
    ，並未違反憲法對於基本人權之保障，且於公共利益之維護
    有其必要性，故依「釣魚」方式所蒐集之證據資料，非無證
    據能力（最高法院98年度台上字第7699號判決意旨參照）。
    司法警察機關對於偵辦販毒等重大危害社會治安、且又屬難
    以偵查之案件，常使用誘捕方式辦案；此等辦案方式在不違
    反人身自由之不可受侵犯之憲法基本人權之保障下，非不得
    為之，所蒐集而來之證據資料，亦非不得顯現於公判庭，採
    為法院論罪科刑之依據。惟此種誘捕方式之辦案可區分為兩
    種，一為創造犯意型誘捕，一為提供機會型誘捕。前者，又
    稱為陷害教唆，係指行為人原無犯罪意思，因受他人（如便
    衣警察）之引誘，始生犯意，進而著手實行犯罪構成要件行
    為而言，此種情形所取得之證據，因違反正當法定程序，且
    逾越偵查犯罪之必要程度，其因此所取得之證據資料，應無
    證據能力。後者，又稱為機會教唆，係指行為人原本即有犯
    罪之意思，其從事犯罪構成要件行為之犯意，並非他人所創
    造，司法警察僅係利用機會加以誘捕，此種情形之犯罪行為
    人本具有販賣毒品之犯意，初非警察人員所造意，司法警察
    僅係運用設計引誘之技巧，使其暴露犯罪事證而加以逮捕偵
    辦，並未違反憲法對於基本人權之保障，且於公共利益之維
    護有其必要性，故依此所得之證據，則有證據能力，自得採
    為法院論罪科刑之依據（最高法院95年度台上字第4538號、
    第4278號判決意旨參照）。
㈡、經查：
  ⒈本案偵辦緣起，係因臺中市政府警察局第一分局員警偵辦盧
    煦昕涉嫌違反毒品危害防制條例案件，經盧煦昕提供其毒品
    上游係證人吳哲誠，員警遂於108 年9 月24日持臺灣臺中地
    方檢察署檢察官核發之拘票，拘捕證人吳哲誠到案並扣得第
    二級毒品大麻等物，證人吳哲誠為配合員警查緝毒品上游，
    於108 年9 月29日18時46分許起，分別在其住家及臺中市政
    府警察局第一分局內以手機透過通訊軟體Telegram，以其使
    用之暱稱「Sha 」帳號與暱稱「Ho」之被告聯繫，假意欲向
    被告購買毒品，而傳送訊息內容如下：於108 年9 月29日18
    時46分許證人吳哲誠詢問被告「最近有什麼好東西嗎？」，
    並傳送樹葉貼圖，於同日19時10分許，證人吳哲誠傳「之前
    有在板橋和你拿過，最近帳號更新怕你忘記」，於同日20時
    5 分許，被告覆以「我記得」、「香港人對嗎」，證人吳哲
    誠則於20時6 分許傳送「哈哈差不多啦～在香港唸書的臺灣
    人」、「記憶力真好」之訊息與被告，被告則於同日20時19
    分許回覆「我見過不太會忘，哈」，證人吳哲誠於20時35分
    許詢問「最近有什麼好貨嗎？」，被告於22時56分許回覆「
    W 嗎」，證人吳哲誠於23時1 分許稱「對～」、「最近有其
    他的東西嗎」，被告則於23時16分許傳送其上記載有「LIVE
    CONCERT TICKET」字樣之貼圖及「Mdma」之文字訊息與證人
    吳哲誠，證人吳哲誠則於翌日（30日）凌晨0 時18分許詢問
    「郵票的話是哪種？」、「價格如何？」，被告於同日凌晨
    1 時4 分許傳送「OK」的貼圖與證人吳哲誠，證人吳哲誠於
    同日11時許詢問「明天方便嗎」，被告則於11時9 分許表示
    「好」，而後證人吳哲誠即於109 年10月1 日12時許前往新
    北市○○區○○街00號赴約，於證人吳哲誠交付現金4,000元與
    被告後，被告交付扣案如附表編號2 、1 所示之毒郵票3 張
    及透明膠囊1 顆與證人吳哲誠之際，為警當場查獲等情，有
    員警職務報告、卷附被告與證人吳哲誠之LINE對話紀錄翻拍
    照片各1 份在卷可查（見臺灣臺中地方檢察署108 年度偵字
    第28285 號卷〈下稱中檢偵卷〉第17頁、第83至89頁）。
  ⒉又證人吳哲誠於偵查證稱：「108年7月在通訊軟體Telegram
    認識被告，一開始是我原本的認識的藥頭出事了，輾轉透過
    他人介紹而認識被告，一開始認識被告就知道他有在賣大麻
    ，我跟被告買過大麻，但跟警察配合的那次，因被告手上沒
    有大麻，所以改跟被告買MDMA跟毒郵票。我們的交易模式是
    如果被告手上有毒品，他偶爾會主動問我有無需要，跟警察
    配合的那次，是我先問被告有沒有毒品。就我所知，被告那
    邊固定有不同種類的毒品，因大麻在臺灣不普遍，有時我問
    他，他會說沒有，但被告會說他手上有MDMA、毒郵票、蘑菇
    等其他毒品，並問我要不要。當天是警察陪我從臺中到板橋
    ，在出發前我就先用通訊軟體Telegram聯絡好交易時間與地
    點，因被告認識我，當天被告看到我就主動來找我聊天，我
    們一起到便利商店旁交易等語（見臺灣新北地方檢察署108
    年度偵字第37193號卷〈下稱新北檢偵卷〉第4頁）；於原審證
    稱：「在本案交易前，我印象中跟被告見過2次，2次見面都
    是交易大麻，我是輾轉透過他人介紹而知道被告有毒品可交
    易；本案對話內容有部分在家裡打的、部分在警察局打的，
    訊息中的葉子就是指大麻，我有跟另一位暱稱「WOODY」的
    對話記錄，我記得有一次跟被告拿不到貨，被告有跟我介紹
    「WOODY」這個女生那邊應該有東西，本案對話裡被告沒有
    說沒有大麻，我印象中不確定是「WOODY」還是被告告訴我
    ，說他們現在有什麼或沒有什麼東西、我之前就知道被告那
    邊固定有不同種類的毒品，但如何得知我忘記了、被告傳送
    「LIVE CONCERT TICKET」字樣之貼圖時，我看那樣子應該
    是郵票，被告Telegram暱稱是『Ho』。」等語（見原審卷第10
    2至103頁、第109至110頁、第112至114頁），且前後證述內
    容一致。而被告與證人吳哲誠於本案現場交易時，被告亦曾
    提及「我印象中是不是我有介紹另外一個女生給你」乙語，
    有毒品交易現場譯文1份存卷可查（見中檢偵卷第65至67頁
    ），核與證人吳哲誠前揭所證相符，自堪認證人吳哲誠所證
    ，堪信屬實。
  ⒊又被告前於108 年1 月26日，即曾因其毒品下游張志浩為警
    查獲，張志浩為配合員警查緝毒品上游，而經員警釣魚後查
    獲，並經原審判決有罪確定在案，有原審108 年度訴字第58
    4 號判決可按，可見被告於本案前早有因販賣毒品經警查獲
    之經驗。參以由被告與證人吳哲誠之LINE對話紀錄可知，證
    人吳哲誠詢問被告「其他東西」時，被告未為推託、婉拒或
    表示須為其另覓購毒管道之詞，而係立即傳送毒郵票之貼圖
    ，並告以有MDMA可供交易，且於隔日立即交貨之交易情節，
    足見證人吳哲誠所證被告固定有不同種類的毒品供販售乙節
    為真。況被告於原審亦自承其與證人吳哲誠交易毒品前，持
    有扣案之毒郵票及透明膠囊係有伺機販賣之意（見原審卷第
    118 頁），益徵被告原即處於持有毒品待售之狀態，而存有
    販賣毒品之故意。綜上，足認被告於本案查獲前，原已有販
    賣毒品之意，員警於本案先查獲證人吳哲誠，因其供述而獲
    悉證人吳哲誠曾向被告購買毒品後，員警為取得證據，僅係
    提供機會，以設計引誘之方式，由證人吳哲誠佯與被告為對
    合行為，使其暴露犯罪事證，待其著手於犯罪行為之實行時
    ，予以逮捕、偵辦。是被告接獲證人吳哲誠之訊息而為本案
    販賣第二、三級毒品行為，自非係受證人吳哲誠之引誘始萌
    販賣第二、三級毒品之犯意，被告既早已有販賣毒品之犯意
    及行為，警察僅係利用機會加以誘捕，對於被告仍係出於販
    賣毒品之本意而與證人吳哲誠交易，並不生何影響，而難謂
    被告為警查獲之此次毒品販賣犯行，係出於警察以不當引誘
    創造犯意，核屬合法「提供機會型」之「誘捕偵查」。從而
    ，員警前開偵查作為，因屬偵查犯罪技巧之範疇，並未違反
    憲法對於基本人權之保障，且於公共利益之維護有其必要性
    ，故依該方式所蒐集之證據資料，包括扣案毒郵票3 張、透
    明膠囊1 顆、通訊軟體Telegram對話紀錄翻拍照片及臺中市
    政府警察局第一分局搜索扣押筆錄、扣押物品目錄表等，均
    有證據能力，並非屬陷害教唆（最高法院107 年度台上字第
    395 、882 、2276號判決參照），依該方式所蒐集之證據資
    料（除下述經排除之供述證據外），均有證據能力。
二、按被告以外之人於偵查中向檢察官所為陳述，除顯有不可信
    之情況者外，得為證據；被告以外之人於審判外之陳述，雖
    不符刑事訴訟法第159條之1至第159條之4之規定，然經當事
    人於審判程序同意作為證據，法院審酌該言詞陳述或書面陳
    述作成時之情況，認為適當者，亦得為證據；當事人、代理
    人或辯護人於法院調查證據時，知有刑事訴訟法第159條第1
    項不得為證據之情形，而未於言詞辯論終結前聲明異議者，
    視為有前項之同意，刑事訴訟法第159條之1第2項、第159條
    之5分別定有明文。查：　　
　⒈被告之辯護人於本院審理時，爭執證人吳哲誠於警詢時陳述
    之證據能力，上開證人於警詢中所為之陳述，係屬被告以外
    之人在審判外之陳述，屬於傳聞證據，既被告之選任辯護人
    否認其證據能力，且此等部分筆錄核無刑事訴訟法第159條
    之2至第159條之5等傳聞法則例外規定之情形，是依同法第1
    59條第1項之規定，對被告而言，即無證據能力。
  ⒉辯護人於本院審理時，雖主張證人吳哲誠於偵查中之證述為
    違法偵查，而爭執其證據能力。然刑事訴訟法第159條之1第
    2項規定已揭示被告以外之人於偵查中向檢察官所為之陳述
    ，原則上有證據能力，僅於顯有不可信之情況者，始例外否
    定其得為證據。是被告如未主張並釋明顯有不可信之情況時
    ，檢察官自無須再就無該例外情形為舉證，法院亦無庸在判
    決中為無益之說明。換言之，法院僅在被告主張並釋明有「
    不可信之情況」時，始應就有無該例外情形，為調查審認（
    最高法院104年度台上字第1138號判決要旨參照）。辯護人
    雖否認證人吳哲誠於偵查中之陳述之證據能力，然並未主張
    或釋明證人吳哲誠在偵查中之證言有何「非在任意陳述之信
    用性已受確定保障之情況下所為」之顯有不可信情況，揆諸
    上揭說明，證人吳哲誠在偵查中之證言合於刑事訴訟法第15
    9條之1第2項之規定，其於偵查中之證述應有證據能力，而
    得採為判決之基礎。 
  ⒊除上開供述證據外，以下所引用被告以外之人於審判外之言
    詞或書面陳述，雖屬傳聞證據，惟檢察官、被告及其辯護人
    於本院審理時序均同意有證據能力，且迄至言詞辯論終結前
    ，被告及其辯護人與檢察官均未聲明異議，本院審酌上開證
    據資料製作時之情況，尚無違法不當及證明力明顯過低之瑕
    疵，亦認為以之作為證據應屬適當，揆諸前開規定，依刑事
    訴訟法第159條之5規定，認均有證據能力。　
三、如上所述，本院所引用之非供述證據部分，經查並非違法取
    得，亦無依法應排除其證據能力之情形，應有證據能力。
貳、實體部分：
一、認定事實所憑之證據及理由：
　　訊據被告雖坦承有於上開時地與吳哲誠透過通訊軟體Telegr
    am聯繫，約定出售內含第二級毒品麥角二乙胺成分之毒郵票
    （下稱毒郵票）3 張及內含第三級毒品3,4-亞甲基雙氧苯基
    乙基胺戊酮安非他命成分之透明膠囊1 顆予吳哲誠，而為警
    查獲之事實，惟否認有販賣毒品之犯意，辯稱係警方非法偵
    辦云云。然查：
㈠、上揭犯罪事實，業據被告於偵查、原審坦承不諱（見中檢偵
    卷第131 頁，原審卷第60、118 頁），核與證人吳哲誠於偵
    查及原審證述相符（見新北檢偵卷第4 頁，原審卷第101 至
    114 頁），復有員警職務報告、自願受搜索同意書、臺中市
    政府警察局第一分局搜索扣押筆錄、扣押物品目錄表、贓物
    認領保管單、毒品交易現場譯文各1 份、現場及扣案物品照
    片共12張、Telegram通訊軟體對話紀錄翻拍照片7 張在卷可
    稽（見中檢偵卷第17頁、第47至51頁、第55頁、第65至67頁
    、第69至79頁、第81至91頁）。且扣案之如附表編號2 、1 
    所示郵票3 張、透明膠囊1 顆，經送請衛生福利部草屯療養
    院鑑定結果，分別有麥角二乙胺（LSD ）及3,4-亞甲基雙氧
    笨基乙基胺戊酮（N-Ethylpentylone）成分，此有衛生福利
    部草屯療養院108 年10月8 日所出具之草療鑑字第10810000
    54號鑑定書1 份存卷可佐（見中檢偵卷第149 頁），足徵被
    告之自白與事實相符。
㈡、被告本具有販賣毒品之意，警察僅係利用機會加以誘捕，而
    難謂被告為警查獲之本案販賣毒品犯行，係出於警察以不當
    引誘創造犯意，本案係屬合法「提供機會型」之「誘捕偵查
    」已如上述，故被告及辯護人所辯並不足採。
㈢、按販賣毒品係違法行為，非可公然為之，且有其獨特之販售
    通路及管道，復無公定價格，容易增減分裝之份量，而每次
    買賣之價量，可能隨時依雙方關係深淺、資力、需求量及對
    行情之認知、來源是否充裕、查緝鬆嚴、購買者被查獲時供
    述購買對象之可能風險評估等，而異其標準，非可一概而論
    。關於被告上開交易毒品之犯行，固無從逕憑卷證資料而推
    認其所得獲致之具體利潤金額為何；然查，近年來政府為杜
    絕毒品之氾濫，對於查緝施用及販賣毒品之工作，無不嚴加
    執行，販賣毒品罪又係重罪，設若無利可圖，衡情一般持有
    毒品之人當無輕易將所持有之毒品轉售他人而甘冒於再次向
    他人購買時，被查獲移送法辦並受長期自由刑或生命刑剝奪
    危險之理，且不論係以何包裝之毒品，均可任意分裝或增減
    其份量，而每次買賣之價量，亦隨前開因素而為機動地調整
    ，因之販賣之利得，除經坦承犯行，或帳冊價量均臻明確外
    ，委難察得實情。職是之故，縱未確切查得販賣所得賺取之
    實際差價，但除別有事證，足認係按同一價格轉讓，確未牟
    利外，尚難執此即認非法販賣之事證有所不足，致知過坦承
    者難辭重典，飾詞否認者反得逞僥倖，而失情理之平（最高
    法院93年度台上字第1651號、87年度台上字第3164號刑事判
    決意旨參照）。查證人吳哲誠係被告透過網路偶然結識之買
    家，雙方並無任何情誼關係，苟非確有利益可圖，被告當無
    甘冒重罪風險，無償鋌而走險之理，故被告有營利之意圖甚
    明。　　
㈣、綜上事證明確，被告所為上開犯行，洵堪認定，，應依法論
    科。
二、論罪：
㈠、按行為後法律有變更者，適用行為時之法律；但行為後之法
    律有利於行為人者，適用最有利於行為人之法律，刑法第2
    條第1項定有明文。被告為本案犯行後，毒品危害防制條例
    於109年1月15日修正公布，並於同年7月15日開始施行，與
    本案相關部分，說明如下：
  ⒈修正前毒品危害防制條例第4條第2項規定：「製造、運輸、
    販賣第二級毒品者，處無期徒刑或七年以上有期徒刑，得併
    科新臺幣一千萬元以下罰金」，修正後規定為：「製造、運
    輸、販賣第二級毒品者，處無期徒刑或十年以上有期徒刑，
    得併科新臺幣一千五百萬元以下罰金」。新法提高有期徒刑
    及罰金法定刑上限，本案經新舊法比較結果，應以被告行為
    時之法律即修正前之毒品危害防制條例第4條第2項對被告較
    為有利。
　⒉修正前毒品危害防制條例第4條第3項規定：「製造、運輸、
    販賣第三級毒品者，處七年以上有期徒刑，得併科新臺幣七
    百萬元以下罰金。」；修正後毒品危害防制條例第4條第3項
    則規定：「製造、運輸、販賣第三級毒品者，處七年以上有
    期徒刑，得併科新臺幣一千萬元以下罰金。」，修正後毒品
    危害防制條例第4條第3項之法定構成要件雖未變更，然其罰
    金刑之法定刑度已較修正前提高，經比較新舊法之結果，應
    以被告行為時之法律即修正前之毒品危害防制條例第4條第3
    項對被告較為有利。
　⒊另毒品危害防制條例雖於同日修正增定第9條第3項，規定「
    犯前五條之罪而混合二種以上之毒品者，適用其中最高級別
    毒品之法定刑，並加重其刑至2分之1。」，然本項係屬另一
    獨立之犯罪型態，依刑法第1條所定之「罪刑法定原則」及
    「法律不溯及既往原則」，本案被告販賣混合摻有前開第二
    級、第三級毒品成分咖啡包之犯行，自不適用其行為後增訂
    之毒品危害防制條例第9條第3項規定論處。
  ⒋毒品危害防制條例第17條第2項自白減刑規定部分：
　　修正前毒品危害防制條例第17條第2項規定「犯第4條至第8
    條之罪於偵查及審判中均自白者，減輕其刑」，修正後則規
    定「犯第4條至第8條之罪於偵查及歷次審判中均自白者，減
    輕其刑」，經比較新舊法結果，修正後毒品危害防制條例第
    17條第2項規定犯販賣第二級毒品罪者，須於偵查及「歷次
    」審判中均自白，方得依該條規定減輕其刑，相較於修正前
    除偵查中自白外，僅須於審判中曾經自白即可減刑之規定而
    言，自以修正前毒品危害防制條例第17條第2項之規定對被
    告較為有利。　　　　
　⒌本件經綜合比較後，依刑法第2條第1項前段規定，即應適用
    被告行為時即修正前毒品危害防制條例規定。
㈡、按麥角二乙胺（LSD ）、3,4-亞甲基雙氧苯基乙基胺戊酮安
    非他命分別係毒品危害防制條例第2 條第2 項第2 、3 款所
    列之第二、三級毒品；次按刑事偵查技術上所謂之「釣魚偵
    查」，係指對於原已犯罪或具有犯罪故意之人，以設計引誘
    之方式，使其暴露犯罪事證，而加以逮捕或偵辦而言，此純
    屬偵查犯罪技巧之範疇，並未違反憲法對於基本人權之保障
    ，且於公共利益之維護有其必要性存在，故依「釣魚」方式
    所蒐集之證據資料，原則上非無證據能力；又於此情形，因
    毒品購買者為辦案佯稱購買，而將販賣者誘出以求人贓俱獲
    ，因其無實際買受之真意，且在警察監視之下伺機逮捕，事
    實上亦不能真正完成買賣，則該次行為，僅能論以販賣未遂
    （最高法院100 年度台上字第4498號判決意旨參照）。核被
    告所為，係犯修正前毒品危害防制條例第4 條第6 項、第2
    項之販賣第二級毒品未遂罪及修正前同條第6 項、第3 項之
    販賣第三級毒品未遂罪。被告因販賣而持有第二級毒品之低
    度行為，應為販賣之高度行為所吸收，不另論罪。被告以一
    行為同時觸犯販賣第二級毒品未遂罪、販賣第三級毒品未遂
    罪，為想像競合犯，應依刑法第55條規定，從一重之販賣第
    二級毒品未遂罪處斷。
㈢、刑之減輕事由：
　⒈被告已著手於販賣第二級毒品行為之實行而不遂，為未遂犯
    ，依刑法第25條第2項規定，按既遂犯之刑減輕之。
  ⒉被告就販賣本案毒品未遂犯行，於偵查及原審均自白犯罪，
    已如前述，應依毒品危害防制條例第17條第2項規定減輕其
    刑，並依法遞減之。
  ⒊被告上訴意旨雖主張其非大盤、中盤商，遭查獲之毒品數量非豐，販賣對象為配合釣魚之假買家，形式與實質上未造成損害，且被告係因家中有未成年子女，迫於經濟壓力而為本案犯行，有顯可憫恕之處，請求依刑法第59條之規定酌減其刑云云。惟按犯罪之情狀顯可憫恕，認科以最低度刑仍嫌過重，得酌量減輕其刑，刑法第59條定有明文。該條所謂「犯罪之情狀顯可憫恕」，本係指審酌刑法第57條各款所列事項以及其他一切與犯罪有關之情狀之結果，認其犯罪足堪憫恕者而言，必須犯罪另有特殊之原因與環境等，因在客觀上顯然足以引起一般同情，認為縱予宣告法定最低度刑猶嫌過重者，始有其適用。此所謂法定最低度刑，固包括法定最低本刑；惟遇有其他法定減輕之事由者，則應係指適用其他法定減輕事由減輕後之最低度刑而言。倘被告別有其他法定減輕事由者，應先適用法定減輕事由減輕其刑後，猶認其犯罪之情狀顯可憫恕，即使科以該減輕後之最低度刑仍嫌過重者，始得適用刑法第59條規定酌量減輕其刑（最高法院107年度台上字第2452號判決意旨參照）。查被告所為本案犯行，業經依修正前毒品危害防制條例第17條第2 項及刑法第25條第2 項之規定遞減輕其刑，且販賣第二、三級毒品係毒害社會，嚴重危害社會治安，為政府嚴予查禁之行為，是前開經遞減後之最低刑度較其販賣第二、三級毒品對社會風氣及治安之危害程度，已無情輕法重之情形。況被告前已有相類犯行經原審法院判處罪刑在案，並受有緩刑宣告之寬典，猶未能知所警惕，反省己過，而再犯本案，其所為亦非受到在外客觀環境之逼迫而不得不為本案犯行，在客觀上難認有何特殊原因或堅強事由，而足以引起一般同情而顯有可憫恕之情。至於被告犯罪動機、所生損害、犯後態度、家庭狀況等因素，僅可為法定刑內從輕科刑之標準，不得據為刑法第59條酌量減輕之理由。是上訴意旨請求依刑法第59條酌減其刑，於法尚有未合，並不可採。　　　　　　　　　　
三、撤銷改判之理由：
㈠、原審認被告罪證明確，予以論罪科刑，固非無見。惟查被告
    行為後，毒品危害防制條例第17條第2項已於109年1月15日
    修正公布，並於同年7月15日生效施行，原判決漏未比較新
    舊法之適用，尚有未洽。被告上訴否認犯罪，並請求依刑法
    第59條酌減其刑，雖均無理由，惟原判決既有上開可議之處
    ，仍應由本院將原判決予以撤銷改判。
㈡、爰審酌被告不思努力進取賺取所需，明知毒品戕害人體身心
    健康甚鉅，竟貪圖獲利，漠視法令規定，販賣扣案毒品以牟
    利，肇生他人施用毒品之惡源，影響所及，非僅個人之生命
    、身體將可能受其侵害，對社會風氣及治安亦造成潛在危害
    ，所為實屬不該，兼衡被告自陳高職畢業之教育程度、從事
    展場活動設計業而家庭經濟勉持之生活狀況（見原審卷第12
    1 頁）、犯罪之動機、目的、手段、販賣毒品之數量、犯罪
    所生危害及犯後坦承犯行之態度等情狀，量處如主文主文第
    2項所示之刑。　
㈢、沒收：　　
　⒈扣案如附表編號2所示之物，經鑑驗結果，檢出含有第二級毒
    品成分（詳如附表編號2 備註欄所示），應依毒品危害防制
    條例第18條第1 項前段之規定諭知沒收銷燬。至檢驗取樣部
    分，則因已用罄滅失，自無庸再為沒收銷燬之諭知。
　⒉扣案如附表編號1 所示之物，經鑑驗結果，檢出含有第三級
    毒品成分（詳如附表編號1 備註欄所示），屬於被告犯本案
    販賣毒品未遂犯行相關之違禁物，而應依刑法第38條第1 項
    規定宣告沒收。至檢驗取樣部分，則因已用罄滅失，自無庸
    再為沒收之諭知。
　⒊扣案之如附表編號3 、4 所示之物，屬被告犯本案販賣毒品
    犯行所用之物，業經被告供明在卷（見原審卷第116至118 
    頁），應依毒品危害防制條例第19條第1 項規定宣告沒收。
　⒋按販賣毒品未遂之情形下，縱然販賣之一方尚未將毒品交付
    購買者，而未完成交易，倘購買者已先將價金移轉占有交給
    販賣之一方，該價金即應認屬販賣毒品者因犯罪所得之物，
    予以宣告沒收，否則豈非應發還購買毒品之人，殊非立法嚴
    禁之本旨，然此係原則，倘行為人原即有販賣毒品營利之犯
    意，而其交易未完成，係遭司法警察（官）於調查時，以辦
    案技巧，備款佯稱有意購買毒品，進而查獲者，因該款實係
    供調查證據所使用之工具，顯非行為人因犯罪所得之財物，
    自不生沒收問題，斯亦不待言（最高法院96年度台上字第17
    5 號判決意旨參照）。查被告雖曾收受配合員警辦案而佯為
    買家之吳哲誠所交付購買本案毒品之價金4,000 元，然揆諸
    上開說明，吳哲誠交付之價金款項乃其供調查證據所使用之
    工具，且證人吳哲誠亦證稱該筆款項係員警先借用，查獲本
    案後員警有先發還，後再還給員警等語（見原審卷第113至1
    14 頁），並有贓物認領保管單1 紙存卷可查（見中檢偵卷
    第55頁），自非被告所保有之犯罪所得，且卷查尚無被告因
    本案犯行獲有其他利益，自無從就犯罪所得諭知沒收，併予
    敘明。　　　
據上論斷，應依刑事訴訟法第369條第1項前段、第364條、第299
條第1項前段，修正前毒品危害防制條例第4條第6項、第2項、第
3項、第17條第2項，毒品危害防制條例第18條第1項前段、第19
條第1項，刑法第2條第1項前段、第11條、第55條、第25條第2項
、第38條第1項，判決如主文。
本案經檢察官林佳慧提起公訴，檢察官曾鳳鈴到庭執行職務。
中　　華　　民　　國　　110 　年　　1 　　月　　19　　日
     　　　　　　 刑事第十六庭  審判長法　官  葉騰瑞
                                      法　官  莊明彰
                                      法　官  廖紋妤
以上正本證明與原本無異。
如不服本判決，應於收受送達後20日內向本院提出上訴書狀，其
未敘述上訴之理由者並得於提起上訴後20日內向本院補提理由書
（均須按他造當事人之人數附繕本）「切勿逕送上級法院」。
                                      書記官  江珮菱
中　　華　　民　　國　　110 　年　　1 　　月　　19　　日

附錄本案論罪科刑法條全文：
修正前毒品危害防制條例第4 條
製造、運輸、販賣第一級毒品者，處死刑或無期徒刑；處無期徒
刑者，得併科新臺幣 2 千萬元以下罰金。
製造、運輸、販賣第二級毒品者，處無期徒刑或7 年以上有期徒
刑，得併科新臺幣1 千萬元以下罰金。
製造、運輸、販賣第三級毒品者，處7 年以上有期徒刑，得併科
新臺幣7百萬元以下罰金。
製造、運輸、販賣第四級毒品者，處5 年以上12年以下有期徒刑
，得併科新臺幣3百萬元以下罰金。
製造、運輸、販賣專供製造或施用毒品之器具者，處1 年以上7
年以下有期徒刑，得併科新臺幣1 百萬元以下罰金。
前五項之未遂犯罰之。

附表：
編號 扣案物品 數量              備註  1 透明膠囊 1 顆 依衛生福利部草屯療養院108 年10月8 日草療鑑字第1081000054號鑑定書（中檢偵卷第149 頁），鑑驗結果：檢品編號：B0000000送驗數量：0.1034公克（淨重）驗餘數量：0.0782公克（淨重）檢出結果：三級毒品3, 4- 亞甲基雙氧苯基乙基胺戊酮（N-Ethylpentylone ）  2 郵票 3 張 依衛生福利部草屯療養院108 年10月8 日草療鑑字第1081000054號鑑定書（中檢偵卷第149 頁），鑑驗結果：檢品編號：B0000000檢品外觀：郵票送驗數量：乙張驗餘數量：乙張檢出結果：二級毒品麥角二乙胺（LSD）  3 OPPO廠牌之手機（含門號0000000000號SIM　卡） 1 支   4 IPHONE手機 1 支